臺灣高等法院刑事判決　　　　　　　　　　　　　九十二年度上訴字第二七四七號
　　上　訴　人　乙○○
　　即　被　告
　　選任辯護人　蔡明熙律師
右上訴人因違反槍砲彈藥刀械管制條例案件，不服臺灣板橋地方法院九十一年度訴字
第一二二六號，中華民國九十二年六月三十日第一審判決（起訴案號：臺灣板橋地方
法院檢察署九十一年度偵字第三０七五號），提起上訴，本院判決如左：
    主  文
原判決撤銷。
乙○○未經許可，連續製造槍砲之主要組成零件，累犯，處有期徒刑年貳月，併科
罰金新臺幣柒萬元，罰金如易服勞役，以新臺幣玖佰元即銀元佰元折算壹日。
扣案之土造金屬槍管乙支（長約九十六mm，外徑約十四mm，內徑約九mm）沒收。
    事  實
一、乙○○於民國（下同）八十三年間因殺人案件，經台灣板橋地方法院判處有期徒
    刑五年確定，於八十五年一月二十三日假釋出獄，所餘刑期縮短後於八十七年六
    月八日屆滿，未經撤銷假釋。乙○○原在台北縣板橋市○○路十四巷二二之一號
    名鐘科技股份有限公司（下稱名鐘公司）從事車床等工作，竟基於製造槍砲之主
    要組成零件即槍管之概括犯意，自民國（下同）九十年十二月間某日起至九十一
    年一月上旬某日止，利用其在名鐘公司長期擔任夜班工作（由下午五時至翌日凌
    晨一時）之機會，將友人路恆昶、甲○○交付之鋼材或名鐘公司製造機械設備用
    餘之鋼材，使用該公司之桌上車床、傳統車床、立式銑床等機具，並以先將材料
    之外徑削薄並鑽孔繼之以立式銑床車製之方式，連續製造供可發射金屬或子彈具
    有殺傷力之槍砲使用之主要組成零件即土造金屬槍管四支、及土造金屬槍管半成
    品乙支，製造完成後，於九十年十二月間至九十一年一月上旬間，在台北縣板橋
    市○○路○段二四三號六樓之一路恆昶住處，先後交付土造金屬槍管二支（其中
    乙支長約八七mm、外徑約一一‧五mm、內徑約八mm，另乙支長約一０八mm、外徑
    約一三‧七mm、內徑約八mm）、及土造金屬槍管半成品乙支（長約一０四mm，外
    徑約一三‧八mm，內徑約八mm）予路恆昶持有（另案經本院判決確定）；另於九
    十年十二月間某日交付土造金屬槍管乙支（長約八‧五mm，外徑約十一mm，內徑
    約八mm）予甲○○持有（另案經本院判決確定）；另乙支土造金屬槍管（長約九
    ‧六mm，外徑約十四mm，內徑約九mm）則未經許可自行持有，藏置於台北縣板橋
    市○○街三一八號六樓居處不知情之女友吳文宜房間內，路恆昶及甲○○則多次
    提供第一級毒品海洛及安非他命因供乙○○施用以為酬謝（乙○○施用第一、二
    級毒品部分另經台灣板橋地方法院判處有期徒刑七月、四月，應執行有期徒刑十
    月確定）。嗣警方於九十一年一月十七日凌晨二時許前往台北縣三峽鎮○○路一
    四七巷十六號三樓之一甲○○居處搜索，查扣得乙○○製造交予甲○○持有之前
    開土造金屬槍管槍乙支、及甲○○持有之改造玩具手槍、改造子彈、海洛因、安
    非他命等物，適路恆昶亦前往該處，警方經其同意在路恆昶所駕之自小客車上搜
    索查扣得其持有之改造玩具手槍、改造子彈等物，再至台北縣板橋市○○路○段
    二四三號六樓之一查扣得乙○○製造交予路恆昶持有之前開土造金屬槍管二支、
    土造金屬槍管半成品乙支、及制式子彈、改造子彈、電鋸、電鑽、鋼材三塊、海
    洛因、安非他命等物，循線查知上情。嗣經警方於同年一月二十四日通知乙○○
    到案說明，乙○○於當日下午二時五十分許，帶同警方前往台北縣板橋市○○街
    三一八號六樓之一居處，並自行由吳文宜房間內取出其持有之前開土造金屬槍管
    乙支交予警員查扣。
二、案經臺北縣政府警察局土城分局報請臺灣板橋地方法院檢察署檢察官偵查起訴。
    理  由
一、訊據上訴人即被告乙○○矢口否認有前揭犯行，辯稱其替甲○○及路恆昶車製者
    僅係鐵管，並非槍管，亦不知用途為何，路恆昶、甲○○遭查扣之槍管並非其交
    付之鐵管，又警方在其住處查扣之槍管，係路恆昶之友人交付要求其幫忙照樣車
    製，其無法照樣製作，而將之丟棄於女友房間之垃圾桶內，係其主動交予警察等
    語。惟查：
（一）本案係緣於警方於九十一年一月十七日凌晨二時許前往台北縣三峽鎮○○路一
      四七巷十六號三樓之一甲○○居處搜索，查扣得甲○○持有之前開土造金屬槍
      管槍乙支、及甲○○持有之改造玩具手槍、改造子彈、海洛因、安非他命等物
      ，適路恆昶亦前往該處，警方經其同意在路恆昶所駕之自小客車上搜索查扣得
      其持有之改造玩具手槍、改造子彈等物，再至台北縣板橋市○○路○段二四三
      號六樓之一查扣得前開土造金屬槍管二支、土造金屬槍管半成品乙支、及制式
      子彈、改造子彈、電鋸、電鑽、鋼材三塊、海洛因、安非他命等物，其中甲○
      ○持有之前開乙支槍管經鑑定結果，認係土造金屬槍管，長約八‧五mm，外徑
      約十一mm，內徑約八mm，可供其持有遭查扣槍枝管制編號000000000
      0號手槍換裝使用；而路恆昶持有之前開三支槍管經鑑定結果，其中乙支係長
      約八七mm、外徑約一一‧五mm、內徑約八mm之土造金屬槍管成品，乙支係長約
      一０八mm、外徑約一三‧七mm、內徑約八mm之土造金屬槍管成品，另乙支係長
      約一０四mm，外徑約一三‧八mm，內徑約八mm之土造金屬槍管半成品乙支等事
      實，業經本院調取甲○○、路恆昶二人違反槍砲彈藥刀械管制條例之刑事案卷
      核閱無訛（本院九十二年度上訴字第二五二二號），並有內政部警政署刑事警
      察局九十一年一月三十一日（九一）刑鑑字第一四六三九號函及九十一年二月
      二十一日刑鑑字第九一○○一四六四二號函（偵查卷第八十九頁至第九十二頁
      ），及該案之偵查卷宗即台灣板橋地方法院檢察署九十一年度偵字第二五八六
      號所附之搜索票、搜索扣押筆錄、贓證物品照片等影本在卷可稽（附於本院卷
      ）。又警方在被告前開居處查扣之槍管乙支經鑑定結果，認係土造金屬槍管，
      長約九‧六mm，外徑約十四mm，內徑約九mm，亦有內政部警政署刑事警察局九
      十一年二月二十一日刑鑑字第０九一００二九一三三函（偵查卷第六十八頁）
      、及自願受搜索同意書、搜索扣押筆錄、現場照片可稽。該等槍管確屬槍砲彈
      藥刀械管制條例所指供可發射金屬或子彈具有殺傷力之槍砲使用之主要組成零
      件即槍管之成品及半成品，已屬明確。
（二）扣案之前開槍管成品及半成品，均係被告在前開時間，以路恆昶、甲○○交付
      之鋼材或名鐘公司製造機械設備用餘之鋼材，使用名鐘公司之桌上車床、傳統
      車床、立式銑床等機具，以前述方式所製造，路恆昶及甲○○則多次提供海洛
      因及安非他命供其施用等情，業據被告於警訊及偵查中迭次供承不諱，警方並
      曾出示甲○○遭查扣之槍管等物品之照片供被告辨認無誤（偵查卷第十一頁反
      面、第十二頁反面、第十三頁、第三十一頁反面、第三十二頁、第六十一頁反
      面），另被告於原審及本院審理時雖否認製造槍管，然亦不諱言其其曾車製「
      鐵管」交予甲○○、路恆昶等事實。而名鐘公司確有前述各式車床設備，亦有
      現場蒐證照片可稽（偵查卷第七、八頁），核與被告供述之情節相符。次查路
      恆昶於警訊即供稱在其住處查獲之槍管三支係高姓朋友所交付，無須代價，均
      請高姓朋友施用海洛因及安非他命，並指稱該高姓友人名字叫「正宇」、「振
      宇」或其他同音字，並帶同警方前往被告工作地點台北縣板橋市○○路十四巷
      二二之一號查訪等情，有警訊筆錄可稽（偵查卷第十八頁反面、第十九頁、第
      二十頁），路恆昶當時雖不知被告正確之真實姓名，並將被告任職之公司稱為
      昌運精密公司，然而路恆昶所述高姓友人名字之發音確與被告之名字相同，其
      帶同警方前往查訪之地點又確為名鐘公司所在處所，可見路恆昶所指交付槍管
      之高姓友人即屬被告無疑。又證人路恆昶對於被告曾多次製作槍管在其住處交
      付，甲○○亦曾數次在場，並提供海洛因及安非他命由三人當場一起施用等情
      ，亦於偵查及原審中先後多次證述在卷（偵查卷第七十一頁反面、第七十二頁
      反面、原審卷第五十四頁、第七十七頁），另路恆昶於警訊中並曾供稱扣案之
      鋼材係準備交予高姓友人車製槍枝零件等語（偵查卷第二十頁），而警方亦確
      在高恆昶住處查扣得圓柱形鋼材三塊，有前述照片及扣押筆錄可按。證人甲○
      ○於偵、審中前後證述之情節雖非一致，其在偵查中證稱：被告於九十年十月
      間到九十一年一月間，曾二次交付鐵管寄放在我這裡，我確實有提供海洛因及
      安非他命供被告施用，交付之鐵管就像扣案之槍管之樣式無誤等語（偵查卷第
      七十二頁），於原審九十一年九月二十四日訊問時雖否認叫被告做槍管及提供
      海洛因與被告施用，及槍管係被告寄放等語（原審卷第五十二頁、五十三頁）
      ，然其事後亦證稱：偵查中所供係為脫罪，並陳稱拿鐵管叫被告幫其打洞，是
      做槍管沒錯等語（原審卷第七十七頁），故由證人甲○○前開證言內容以觀，
      亦可知其持有遭查扣之前開槍管確係被告所交付者。再查路恆昶、甲○○二人
      遭查獲時均分別持有海洛因及安非他命毒品，甲○○並因轉讓安非他命與路恆
      昶施用，經本院九十二年度上訴字第二五二二號判處有期徒刑八月確定，經本
      院調閱前開刑事案卷核對屬實，並有該刑事判決在卷可憑，被告亦因施用第一
      級毒品海洛因及第二級毒品安非他命犯行，經強制戒治及經原審法院九十一年
      訴字第一四一一號刑事判決判處應執行有期徒刑十月確定，有本院被告全國前
      案紀錄表可考。就上開各事證綜合判斷，已堪認被告在警訊及偵查中所為之自
      白，及證人路恆昶、甲○○關於被告製作槍管交付部分之證述，確與事實相符
      。至於證人甲○○於原審中供稱：其所講之小宇並非被告（原審卷第五十三頁
      ）、及於本院證稱：跟被告拿三次鐵管，係朋友王志偉取走，伊沒有槍管，被
      告沒交槍管、子彈等語（本院卷第一一四頁、第一一六頁）；及證人路恆昶於
      原審另稱：沒有叫乙○○改造槍管（原審卷第五十二頁），於本院證稱：被告
      僅交過乙支鐵管，無基座無法裝在槍上等語（本院卷第一九一頁至第一九五頁
      ）；均與前開確切證據資料不符，顯然不足資為有利於被告之論據。
（三）被告雖另辯稱其僅係替路恆昶、甲○○將鐵管打洞，所車製者並非槍管，路恆
      昶、甲○○遭查扣之槍管並非其製造，及警方在其住處查扣之槍管亦非其車製
      ，而係路恆昶或甲○○之友人交付，要求其照樣製作，其無法製作而棄置於女
      友房內之垃圾桶等語。惟查：(1)路恆昶、甲○○所持有並遭查扣之前開槍管，
      均係被告製造交付者，且前開槍管及在被告住處女友房內查扣之槍管，經鑑定
      結果，均為土造金屬槍管之成品及半成品，均已詳如前述。又路恆昶所持有之
      兩支槍管成品，與在被告住處查扣之槍管成品，形式完全相同，均係前端為圓
      柱狀，後端另有方形之基座，有卷附之照片可供比對（被告住處查扣之槍管照
      片建偵查卷第九頁；路恆昶住處查扣之槍管照片影本見本院卷第二二一頁、原
      本見九十一年度偵字第二五八六號卷第十七頁），另查被告在原審供稱其製作
      之方式係先將鐵塊前面修的細細的，又修成方方的（原審卷第三十二頁），核
      與前述三支槍管成品之形狀吻合。再查被告亦坦承路恆昶、甲○○提供毒品施
      用即係其製作「鐵管」之代價等情不諱（原審卷第三十一頁），若非被告製造
      槍管交付路恆昶、甲○○，則路恆昶、甲○○豈有提供價值不斐之海洛因及安
      非他命供被告多次施用之可能。(2)警方在被告女友房間內查扣之槍管乙支，係
      被告製造所有者，業據被告於警訊中供承在卷（偵查卷第十一頁反面、第十二
      頁），被告事後雖否認其事，辯稱該支槍管係路恆昶所交付，要其照樣車製，
      其無法製作而丟棄於女友房間垃圾桶內云云（原審卷第七十九頁），然業為路
      恆昶堅決否認（原審卷第七十九、八十頁），被告旋又改稱係路恆昶或甲○○
      二人中之一人所交，不知係何人交付等語（原審卷第八十頁）；又稱係路恆昶
      之朋友所交（原審卷第一一五頁）；繼又改稱：是路恆昶或甲○○之朋友所交
      云云（本院卷第一一八頁），前後所供均不相符，莫衷一是。而證人路恆昶、
      甲○○均否認交付該支槍管與被告（原審卷第一一五頁），與被告所辯顯不相
      符。又該支槍管形式與路恆昶持有遭查扣之槍管成品相同，已如前述，另警方
      約談被告尚未去被告住處之前，被告即向警員承認還有該隻槍管，要帶警員前
      往取出扣案槍管交予警員等情，業經證人即承辦警員楊乾城證述明確（原審卷
      第一一四頁），自堪認被告在警訊中供稱該支槍管係其製造所有乙節與事實相
      符。至於證人即被告之女友吳文宜證稱：沒看過該支槍管，當天是被告帶警察
      去房間垃圾桶找出那支槍管等語（原審卷第七十六頁），及證人楊乾城證稱：
      去被告住處時，只記得那時候剛好他女友在房間內，被告敲門他女友開門，進
      去後乙○○就從房間內找到這隻槍管，這隻槍管在我們尚未去之前被告就承認
      他還有這隻槍管，要帶我們去拿，被告告訴渠等這隻槍管是他從垃圾桶拿出來
      的等語（原審卷第一一四、一一五頁），亦僅可認定該支槍管係被告在吳文宜
      不知情之情形下藏置於房屋垃圾桶內，否則該支槍管如果真係他人交予被告要
      求照樣製作之物，則無論被告能否照樣車製，他人勢必將取回該支槍管，被告
      豈有任意丟棄之理。(3)綜上所述，被告前開辯解無非畏罪卸飾之詞，自難以採
      信。
（四）原審法院經徵得被告及證人路恆昶、甲○○之同意，囑託法務部調查局實施測
      謊鑑定結果：「一、乙○○稱：其未替路恆昶、甲○○二人製造槍管，經測試
      呈情緒波動反應，研判有說謊。二、路恆昶、甲○○二人均稱：其就未委託乙
      ○○製造槍管，經測試均呈情緒波動反應，研判有說謊。」，有法務部調查局
      九十一年十二月十六日調科參字第０九一００八二二九五０號測謊報告書在卷
      可供參佐（原審卷第一二四頁）。
（五）被告於原審中雖另辯稱其主動交出扣案之槍管，係自首云云。惟本案係警方於
      前開時、地，先查獲甲○○、路恆昶持有槍械，彼等供述槍械是高姓名「正宇
      」、「振宇」或其他同音字，並帶同警方前往被告工作地點查訪，之後警方再
      至被告工作地點查訪，得知被告已經兩天未上班，後來警方又至被告工作處所
      通知被告到案，被告承認改造槍管，並帶同警方至其住處起出扣案槍管乙支等
      情，已據證人即警員楊乾城證述綦詳，並有路恆昶、甲○○之警訊筆錄可按，
      足見警方依據上開證據資料已經合理懷疑被告涉有前開罪嫌，自與自首之要件
      不符。
（六）綜上所述，本案事證明確，被告之犯行應堪認定。
二、核被告所為，係犯槍砲彈藥刀械管制條例第十三條第一項、第五項之未經許可，
    製造槍砲之主要組成零件及槍管之既遂及未遂罪。被告製造交付與路恆昶之土造
    金屬槍管半成品乙支部分，尚屬未遂，公訴人就此部分認係犯同條例第一項之既
    遂罪部分，容有誤會。被告持有槍砲之主要組成零件之低度行為，為製造之高度
    行為所吸收，不另論罪。被告先後製造槍砲組成零件既遂、未遂之犯行，時間緊
    密，手段相同，又均係觸犯基本構成要件相同之罪名，顯係基於概括之犯意為之
    ，應依連續犯之規定論以既遂一罪，並加重其刑。被告於八十三年間因殺人案件
    ，經台灣板橋地方法院判處有期徒刑五年確定，於八十五年一月二十三日假釋出
    獄，所餘刑期縮短後於八十七年六月八日屆滿，未經撤銷假釋，有本院被告全國
    前案紀錄表可徵，其於五內再犯有期徒刑以上之本罪，係累犯，並依法遞加重其
    刑。
三、原判決對被告予以論科，固非無見。然查：(1)被告前因殺人案件，於八十三年間
    經原審法院判處有期徒刑五年確定，於八十五年一月二十三日假釋出獄，所餘刑
    期縮短後於八十七年六月八日屆滿，未經撤銷假釋，已詳如前述，其於五年內再
    犯本罪，自屬累犯，原判決未依累犯規定加重其刑，適用法則自有不當。(2)沒收
    為從刑，除法律有特別規定外，以附隨於本案被告之主刑一併宣告為原則。被告
    製造後分別交付與路恆昶、甲○○之土造金屬槍管成品及半成品，其中土造金屬
    槍管成品雖為違禁物，然該等物品已交付路恆昶、甲○○所持有，並非由被告持
    有，且該等物品亦係由路恆昶、甲○○另犯之刑事案件扣押，並非本案扣押之物
    品，檢察官起訴時復僅就被告持有經本案扣押之土造金屬槍管請求沒收，並未就
    路恆昶、甲○○持有之前開土造金屬槍管成品及半成品聲請沒收，原判決竟就前
    開土造金屬槍管成品及半成品一併諭知沒收，亦有未洽。被告仍執陳詞提起上訴
    ，否認犯罪，雖無理由，然原判決既有可議，自屬無法維持，應由本院將原判決
    撤銷，另為適法之諭知。審酌被告之有殺人及毒品前科，素行不良，利用其工作
    之便及職業技能，多次製造槍管成品及半成品，足以嚴重危害社會治安，惟尚未
    因此衍生嚴重之犯罪危害，及被告遭查獲時尚能坦承犯行，並交出扣案之槍管乙
    支，態度尚佳，及被告之智識程度、生活狀況之態度等一切情狀，量處如主文第
    二項所示之刑，並就罰金部分諭知易服勞役之折算標準，以示懲儆。
四、扣案由被告持有之土造金屬槍管乙支（長約九十六mm，外徑約十四mm，內徑約九
    mm），係違禁物，應依法宣告沒收。
五、公訴意旨雖認被告製造交付與路恆昶之土造金屬槍管共為四支等情。惟證人路恆
    昶持有經查獲扣案之槍管成品及半成品僅有三支，其餘均未查獲扣案，證人路恆
    昶於警訊時亦證述有的槍管因尺寸不合已丟棄等語（偵字卷第二十頁反面），故
    公訴意旨所指另乙支槍管部分顯然不能證明被告犯罪，惟因公訴人認此部分與起
    訴有罪之部分屬連續犯之裁判上一罪之關係，爰不另為無罪之諭知。
六、檢察官移送併案審判（台灣板橋地方法院九十一年度偵字第七三八三號）意旨另
    以：被告利用任職名鐘公司之機會，使用該公司之桌上車床、傳統車床、立式銑
    床等機具，先後製造槍砲之主要組成零件即土造金屬槍管，並交付二支改造手槍
    予羅逸民及改造子彈二十八顆等情。經查證人羅逸民警訊、偵查、及原審中分別
    證稱：其係買模型槍給被告改造槍管、及子彈，如何改造我不知道等語綦詳（九
    十一年度偵字第七三八三號第五頁反面、第二十九頁、原審卷第一四０頁），另
    羅逸民持有經查扣者，亦為改造玩具手槍及改造子彈，並無單獨之槍管，故證人
    羅逸民關於被告部分之供述如果屬實，則被告所為應係涉有槍砲彈藥刀械管制條
    例第十一條第一項製造可發射金屬或子彈具有殺傷力之槍砲、及同條例第十二條
    第一項製造子彈等罪嫌，與本案所犯製造槍砲主要組成零件罪之犯罪構成要件並
    不相同，犯意亦屬各別，兩者間自無連續犯或牽連犯之裁判上一罪關係可言，非
    起訴效力所及，本院不得一併審判，應退由該管檢察官另行偵結，併此敘明。
據上論斷，應依刑事訴訟法第三百六十九條第一項前段、第三百六十四條、第二百九
十九條第一項前段、槍砲彈藥刀械管制條例第十三條第一項、刑法第十一條前段、第
五十六條、第四十七條、第四十二條第二項、第三十八條第一項第一款、罰金罰鍰提
高標準條例第二條、現行法規所定貨幣單位折算新臺幣條例第二條，判決如主文。
本案經檢察官羅榮乾到庭執行職務。
中　　　華　　　民　　　國　　九十三　　年　　 十一 　　月　　 三十 　　日
                              臺灣高等法院刑事第二十三庭
                                  審判長法  官  黃  瑞  華
                                        法  官  王  淑  滿
                                        法  官  宋      祺
右正本證明與原本無異。
如不服本判決，應於收受送達後十日內向本院提出上訴書狀，其未敘述上訴之理由者
並得於提起上訴後十日內向本院補提理由書（均須按他造當事人之人數附繕本）。
                                        書記官  蔡  慧  娟
中　　　華　　　民　　　國　　九十三　　年　　 十二 　　月　　 六   　　日
附錄：本案論罪科刑法條全文
槍砲彈藥刀械管制條例第十三條第一項
未經許可，製造、販賣或運輸槍砲、彈藥之主要組成零件者，處三年以上十年以下有
期徒刑，併科新台幣七百萬元以下罰金。
